【裁判字號】    95,交聲,699
【裁判日期】    951213
【裁判案由】    聲明異議
【裁判全文】
臺灣高雄地方法院交通事件裁定         95年度交聲字第699號
原處分機關  高雄市政府
異  議  人
即受處分人  甲○○
上列異議人即受處分人因違反道路交通管理處罰條例案件，對於
高雄市政府民國95年10月4 日所為之處分（原處分案號：高市府
交裁字第裁32-DB0000000號），聲明異議，本院裁定如下：
    主  文
異議駁回。
    理  由
一、按汽車駕駛人，行經有燈光號誌管制之交岔路口闖紅燈者，
    ，處新臺幣（下同）1,800 元以上5,400 元以下罰鍰，道路
    交通管理處罰條例第53條定有明文。又汽車駕駛人有前開第
    53條規定之情形者，除依該條處罰鍰外，並予記違規點數3
    點，同條例第63條第1 項亦有明文規定。
二、次按汽車駕駛人闖紅燈或不服指揮稽查而逃逸，當場不能或
    不宜攔截製單舉發者，得對汽車所有人逕行舉發處罰；前項
    逕行舉發，應記明車輛牌照號碼、車型等可資辨明之資料，
    查明汽車所有人姓名或名稱、住址後，製單舉發處罰之，此
    觀同條例第7 條之2 第1 項第1 款、第4 款、第2 項規定自
    明。而逕行舉發違反道路交通管理事件，經汽車所有人依通
    知單之應到案日期前到案，並告知違規駕駛人姓名、身分證
    統一編號及住址者，處罰機關應即另行通知違規駕駛人到案
    依法處理；逾應到案日期，處罰機關應依前開條例第85條第
    3 項規定處罰該汽車所有人，違反道路交通管理事件統一裁
    罰基準及處理細則第24條亦有明文。從而汽車駕駛人違反道
    路交通管理事件，為警當場攔停者，處罰機關固應對汽車駕
    駛人為處罰，然如舉發單位並未當場攔停，而係依前開條例
    第7 條之2 第1 項第1 款、第4 款規定逕行舉發者，此際舉
    發機關僅能依該條第2 項規定，對汽車所有人掣單舉發，倘
    經舉發之汽車所有人在舉發通知單所載應到案日期前到案，
    並告知處罰機關該違規駕駛人姓名、身分證統一編號及住址
    者，處罰機關應即另依前開處理細則第24條規定，處罰該違
    規駕駛人；惟倘汽車所有人未於應到案日期前到案，或雖於
    應到案日期前到案，而未告知處罰機關實際之違規駕駛人者
    ，處罰機關仍應依道路交通管理處罰條例第85條第3 項：「
    本條例關於車輛駕駛人之處罰，如應歸責於車輛所有人者，
    處罰車輛所有人」之規定，處罰汽車所有人。而所謂汽車，
    依同條例第3 條第8 款規定，包括機器腳踏車。
三、本件原處分機關高雄市政府係以：異議人即受處分人甲○○
    所有之車號XXR-800 號重型機車，於民國95年7 月5 日上午
    8 時許，行經桃園縣萬壽路一段與中正路設有燈光號誌管制
    之交岔路口時，闖越紅燈直行萬壽路一段，適舉發單位桃園
    縣政府警察局龜山分局迴龍派出所員警乙○○正在上開路段
    執行交通疏導勤務，發現該機車駕駛人違規後隨即記下該車
    牌號碼，查明機車所有人為異議人後，逕行以異議人所有上
    開機車有違反前揭道路交通管理處罰條例第53條規定之行為
    製單舉發，並將舉發通知單送達異議人後，異議人雖於95年
    8 月28日向原處分機關提出申訴，惟並未告知違規駕駛人之
    姓名及年籍，經原處分機關函請舉發單位調查結果，仍認異
    議人所有上開機車確有前開違規行為，原處分機關乃於95年
    10月4 日依前揭道路交通管理處罰條例第53條，違反道路交
    通管理事件統一裁罰基準及處理細則第43條、第44條、第67
    條暨違反道路交通管理事件統一裁罰標準表之規定，就異議
    人所有上開機車闖紅燈之行為，裁處異議人罰鍰2,700 元，
    並依同條例第63條第1 項規定，併予記違規點數3 點。
四、聲明異議意旨略以：其當天並未騎乘上開機車通過萬壽路一
    段與中正路口，因為當天是星期三，其沒有課，所以不會那
    麼早出門。且如果其闖越紅燈，警察應將其攔停或照相舉證
    ，是其未有何闖越紅燈之行為，請求撤銷原處分云云。經查
    ：
（一）異議人甲○○所有之上開機車確於前揭時地有闖越紅燈而
      經警舉發之事實，業據證人即本件舉發員警乙○○到庭證
      述明確，並證稱：當天其在上開路段執行交整勤務時，適
      有XXR- 800號重型機車沿萬壽路一段從新莊往桃園方向行
      駛，當時該路口的號誌已經換成紅燈了，惟該車仍未聽從
      其指揮手勢而強行穿越，所以其當時就記下車號並於回到
      派出所查明車號與車型確實相符後，即開單逕行舉發等語
      （參本院卷95年12月11日調查筆錄），參以本件道路交通
      違規時間係在95年7 月5 日上午8 時之日間，有前開舉發
      違反道路交通管理事件通知單1 紙在卷可參，是證人乙○
      ○係在光線良好之日間，且在發現違規車輛逕自駛離之情
      形下，心神專注於記憶違規車輛之牌照號碼，以證人為執
      行交通勤務之專業警察人員，應無發生誤認及誤記之危險
      。再證人於舉發違反道路交通管理事件通知單上註記違規
      車輛為「三陽、銀色」，亦核與異議人所有車號XXR-800
      號重型機車之車號、顏色一致，審酌證人與異議人素不相
      識，其關於該違規車輛之證述，又與異議人所有本件違規
      之機車特徵，若合符節。且證人乙○○與異議人既不相識
      ，亦無怨隙，衡情應無設詞攀誣之可能。而本件證人乙○
      ○係執勤警員本其職責所為之逕行舉發，係依法行政，且
      查無任何證據足資證明其有捏造事實違法取締之情事，是
      異議人所有之上開機車確有上開交通違規之事實，應屬無
      疑。
（二）至異議人辯稱其於上開時間並未騎車行經前述地點乙節，
      縱令屬實，然異議人之機車既無失竊情形，衡情當日騎乘
      該機車行經上開地點之人，如確非異議人本人，亦必係經
      其同意使用該車之人，異議人理應知悉其確實身份，惟異
      議人於收受舉發通知單向原處分機關申訴時，並未表明係
      第三人使用其機車並將該違規駕駛人之姓名、身分證統一
      編號及住址告知原處分機關，以供原處分機關另依法處罰
      該違規駕駛人，揆諸前揭違反道路交通管理事件統一裁罰
      基準及處理細則第24條、道路交通管理處罰條例第85條第
      3 項規定，自屬可歸責於異議人，從而原處分機關乃處罰
      該機車所有人即異議人，於法並無不合。
（三）綜上，堪認車號XXR-800 號重型機車之騎士確有於前揭時
      、地闖越紅燈之違規情事無訛。又本件確有不宜當場強行
      攔截製單舉發之情形，業據證人乙○○到庭證述明確，舉
      發機關自得對該機車之所有人逕行舉發處罰，是事發當時
      騎乘該機車之人是否確為異議人，已無關宏旨。至製單舉
      發之員警有無照相，僅為舉證受處分人有無違規情事之方
      法，縱未照相，亦不影響本件裁處之合法性及有效性。
五、綜上所述，本件異議人所有上開機車確有闖越紅燈之違規行
    為，從而，原處分機關依前揭道路交通管理處罰條例第53條
    ，違反道路交通管理事件統一裁罰基準及處理細則第43條、
    第44條、第67條暨違反道路交通管理事件統一裁罰標準表之
    規定，裁處異議人罰鍰2,700 元，並依同條例第63條第1 項
    規定，併予記違規點數3 點，核無違誤。異議人之異議，為
    無理由，應予駁回。
據上論斷，應依道路交通案件處理辦法第19條，裁定如主文。
中    華    民    國    95    年    12    月    13    日
                  交通法庭  法  官  王俊彥
如不服本裁定，應於收受送達後5 日內向本院提出抗告狀。
以上正本證明與原本無異。
中    華    民    國    95    年    12    月    13    日
                            書記官  鄭永媚


司法院資訊處製作；財團法人民間司法改革基金會備份。
